【裁判字號】    92,上易,797
【裁判日期】    920718
【裁判案由】    竊盜
【裁判全文】
臺灣高等法院刑事判決                            九十二年度上易字第七九七號
    上  訴  人  台灣板橋地方法院檢察署檢察官
    被      告  丙○○
    被      告  甲○○
右上訴人因被告竊盜案件，不服臺灣板橋地方法院九十一年度易字第一四六七號，中
華民國九十二年一月二十四日第一審判決（起訴案號：臺灣板橋地方法院檢察署八十
九年度偵字第一九八五九號），提起上訴，本院判決如左：
    主  文
上訴駁回。
    理  由
一、公訴意旨略以：被告丙○○、甲○○於民國八十九年十月十八日上午五時許，在
    台北縣土城市○○街一六八巷二弄八號前，見乙○○所有載有肉品一批之三輪車
    停放路邊，有機可趁，竟共同基於為自己不法所有之意圖，竊取該車，嗣於同日
    上午十一時許，被告丙○○與甲○○在台北縣土城市○○路、青雲路口騎乘該三
    輪車時，為警當場查獲，因認被告丙○○、甲○○均涉犯刑法第三百二十條第一
    項之普通竊盜罪嫌。
二、公訴人認被告丙○○、甲○○涉有竊盜罪嫌，無非係以被害人乙○○於警訊中之
    指訴，並有贓物認領申請單一紙，以及被告丙○○、甲○○辯稱該三輪車由綽號
    「阿民」之人騎來，卻無法交代「阿民」之年籍資料等情，為其論據。
三、訊據被告丙○○堅決否認有右揭竊盜犯行，被告甲○○未於本院審理中到庭，據
    其以前陳述，亦堅決否認竊盜犯行，均辯稱：伊二人於當日上午在台北縣板橋市
    介壽公園喝酒，綽號「阿民」將該三輪車騎來，由被告丙○○騎乘搭載甲○○和
    「阿民」，行經土城市○○路、青雲路口時被警察查獲，「阿民」則立刻跳車逃
    逸，該三輪車並非伊二人竊盜而得等語。
四、按犯罪事實應依證據認定之，無證據不得推定其犯罪事實，刑事訴訟法第一百五
    十四條定有明文。認定犯罪事實所憑之證據，固不以直接證據為限，間接證據亦
    應包含在內，惟採用間接證據時，必其所成立之證據，在直接關係上，雖僅足以
    證明他項事實，而由此他項事實，本於推理之作用足以證明待證事實者，方為合
    法，若憑空之推想，並非間接證據。最高法院三十二年上字第六十七號判例意旨
    參照。又認定犯罪事實所憑之證據，無論其為直接或間接證據，均須達於通常一
    般之人均不致有所懷疑，而得確信其為真實之程度，始得據為有罪之認定，若其
    關於被告是否犯罪之證明未能達此程度，而有合理懷疑之存在，致使無從形成有
    罪之確信，根據「罪證有疑，利於被告」之證據法則，即不得遽為不利被告之認
    定，此觀最高法院七十六年度臺上字第四九八六號判例意旨自明。次按告訴人之
    指訴係使被告受刑事訴追為主要目的，是其指訴是否與事實相合，仍須調查其他
    證據以資審認。必被害人所述被害情節無瑕疵可擊，而就其他方面調查，又與事
    實相符，始足為判決之基礎。也有最高法院五十二年台上字第一三○○號判例、
    七十年度台上字第四三二二號判決意旨可參。
五、經查：
（一）上開載有肉品之三輪車係被害人乙○○所有，於八十九年十月十八日上午五時
      許，在台北縣土城市○○街一六八巷二弄八號前失竊等情，固據被害人乙○○
      於警訊中指訴甚詳，並有贓物認領申請單一紙附卷可憑。
（二）惟據被告丙○○於警詢中供稱：「那是我的朋友（阿民）所有的。我並不知那
      是贓物。」、「於八十九年十月十八日七時在板橋市○○路介壽公園由阿民騎
      來給我騎乘，並載甲○○及阿民二人至土城清水及青雲路由警方查獲」等語（
      參見偵查卷第四頁背面），於偵查中供稱：「是我朋友阿明給我騎的，是在當
      日上午交予我的，當時是我騎，『張』（甲○○）坐旁邊，『阿明』坐後面」
      等語（參見偵查卷第三十一頁正面），於原審審理中供稱：「當時是一個朋友
      綽號阿民，，他去介壽公園找我們，介壽公園在板橋，我當時和被告甲○○在
      公園喝酒。阿民是當天早上來找我們。阿民騎三輪車來，約我們四處走走，我
      一時好玩，就騎這台車，載被告甲○○和阿民，往土城青雲路方向騎，後來就
      被警察查到。警察查獲時，三輪車上只剩我和被告甲○○，阿民看到警察來就
      跑走了」等語（參見原審九十二年一月十四日審理筆錄）。
（三）又被告甲○○於警詢中供稱：「我朋友（阿民）自稱是他所有的。我並不知那
      是贓物。」、「於八十九年十月十八日七時零分在板橋市○○路介壽公園和丙○○飲酒時阿民來找我們，來時便是騎乘該部贓車來的，並邀我及丙○○一起
      去逛逛，並由鄭員騎乘載我及阿民由信義路來到清水、青雲路口便被警方查獲
      。」等語（參見偵查卷第九頁背面），於偵查中供稱：「早上七時在介壽公園
      碰到他（阿明），他騎一台三輪車來，是機器三輪車」等語（參見偵查卷第二
      十頁背面），其於原審訊問時復稱：「騎車當天早上六點多，在板橋介壽公園
      ，有一個人綽號阿明的人騎三輪車來，他說這台三輪車給我們騎。被告丙○○
      騎車，我坐旁邊，阿明也有在車上。三輪車上有一個箱子，但是裝什麼東西我
      不知道。... 警察查獲時只查到我跟被告丙○○，我記得是被害人先發現三輪
      車，追著我們，阿明好像先跑掉」等語（參見原審九十一年十一月一日訊問筆
      錄）。
（四）審諸被告二人所為供述，其內容、情節始終一致，且被告丙○○、甲○○前開
      偵查中及原審訊問、審理中之供述，均係在不同次庭期訊問時所做之供述，被
      告丙○○、甲○○二人所辯情節，尚非全然無據。
（五）另被害人乙○○固指訴失竊上開載有肉品之三輪車，並有贓物認領申請單一紙
      可證，及被告丙○○、甲○○為警查獲時，正搭乘被害人失竊之三輪車，惟贓
      車之來源有多種不同之管道，有竊盜而得，或搶奪而得，或買賣而得，或收受
      而得，或侵占而得，竊盜並非唯一之可能性，尚難因被害人指訴失竊，及被告
      丙○○、甲○○為警查獲時，正持有被害人失竊之三輪車，即遽予認定被告有
      竊取之行為，況被告丙○○、甲○○皆辯稱：三輪車係綽號「阿民」之人交付
      而得，就贓物來源一節，二人所為供證，亦相符合，縱被告二人皆無法供陳「
      阿民」之年籍資料等情，或事必有因，在無其他不利被告之積極證據下，要難
      據為被告二人竊行之認定。此外，復查無其他積極證據，足認被告二人確有公
      訴人所指之竊盜犯行，不能證明被告丙○○、甲○○犯罪。
六、原審同此認定，諭知被告丙○○、甲○○均無罪，其認事用法，俱無違誤。
七、上訴意旨略以：按犯罪事實所憑之證據，並不以直接證據為限，綜合各種間接證
    據，本於推理作用，為認定犯罪事實的基礎，如無違背一般經驗法則，尚非法所
    不許。本案查獲時間與失竊時間均在同日，相隔僅六小時，失竊地點土城市○○
    街一六八巷，距查獲地點清水路與清雲路口不及兩公里，失竊三輪車車上原載有
    之肉品，據被害人陳稱，被查獲時，尚短少價值五千元、為數不少之肉品，若將
    價值五千元肉品之銷贓時間納入考量，則失竊與尋獲時間、地點，堪認密接。又
    查獲時，該三輪車上尚載有大量肉品，如係他人所竊，被告收贓，何以竊取該車
    之主要目的肉品，猶在失竊車上，及被告辯稱竊者「阿民」無從傳訊，顯屬空言
    云云，惟被告二人被查獲時，三輪車上物品，已短少大部分，據此固足認定失竊
    物品，其中部分已被銷贓，失竊與查獲地點，距離固不及兩公里，惟查獲時間與
    失竊時間，相隔足足六小時，得否遽予推認失竊與尋獲時間、地點密接，進而認
    定被告二人涉犯竊行，衡諸日常經驗法則，似嫌牽強。另本案竊嫌竊取之主要目
    的，是否僅在肉品，而不在三輪車，原待研求，經查獲之失竊三輪車上，究否留
    有肉品，核與被告二人，是否構成竊盜罪，應無關涉。又縱被告二人皆無法供陳
    「阿民」之年籍資料等情，或事必有因，惟在無其他不利被告之積極證據下，要
    難據為被告二人竊行之認定，已據前述。上訴意旨，為無理由，應予駁回。
八、被告甲○○經合法傳喚，無正當之理由不到庭，爰不待其陳述，逕行判決。
據上論斷，應依刑事訴訟法第三百七十一條、第三百六十八條，判決如主文。
本案經檢察官曾忠己到庭執行職務。
中      華      民      國    九十二    年      七      月     十八     日
                              臺灣高等法院刑事第六庭
                                  審判長法  官  陳  春  秋
                                        法  官  高  明  哲
                                        法  官  洪  英  花
右正本證明與原本無異。
不得上訴。
                                        書記官  陳  威  霖
中      華      民      國    九十二    年      七      月    二十一    日


司法院資訊處製作；財團法人民間司法改革基金會備份。
